【裁判字號】    98,消債抗,528
【裁判日期】    981014
【裁判案由】    聲請更生程序
【裁判全文】
臺灣高雄地方法院民事裁定           98年度消債抗字第528號
抗  告  人  甲○○
上列當事人因消費者債務清理事件聲請更生，不服本院民國98年
8月17日所為98年度消債更字第976號第一審裁定，提起抗告，本
院管轄之第二審合議庭裁定如下：
    主  文
抗告駁回。
抗告程序費用新臺幣壹仟元由抗告人負擔。
    理  由
一、抗告意旨略以：伊現所積欠之總債務約為新台幣（下同）45
    2 萬，且於消費者債務清理條例施行後，曾向最大債權銀行
    中國信託銀行申請前置協商，其提出分期175 期，不計息，
    每月清償22,725元之協商方案，惟因伊聲請更生時之債權人
    清冊，係依據聯徵中心之信用報告書而為記載，除原先之12
    位債權銀行外，其漏未記載3 家資產管理公司之債權，債權
    額共計：798,000 元（分別為：富全國際資產管理股份有
    限公司之債權額80,000元；萬榮行銷顧問股份有限公司之
    債權額293,000 元；(3)良京實業股份有限公司之債權額500,
    000 元），故伊每月償還金額除上開最大債權銀行所提出之
    協商方案22,725元外，實另應加計上開3 筆資產管理公司債
    權額之每月平均4,560 元（79,800÷175 期＝4,560 元），
    總計伊每月需清償27,285元（22,725＋4,560 ＝27,285元）
    ，是伊每月平均薪資收入32,385元，扣除其生活必要費用8,
    870 元後，僅剩餘金額23,515元，顯無力負擔上開協商方案
    加計資產管理公司債權額換算後之27,285元，並非刻意拒絕
    接受上開最大債權銀行之協商方案，是則，伊每月僅能以22
    ,000元範圍內履行全部債權（含資產管理公司之債權）之還
    款方案；再者，倘伊無上開三筆資產管理公司之債權，並同
    意上開175 期之協商方案，換算償還年限應為14年又7 個月
    ，依伊現年57歲，距法定退休年齡65歲僅剩餘8 年之工作，
    與償還年限尚差距6 年又7 個月，伊如何於退休後支付每月
    之清償數額，綜上，原審裁定與事實未盡相符，爰依法提起
    抗告，請求廢棄原裁定，准予伊更生之聲請等語。
二、按債務人不能清償債務或有不能清償之虞者，得依本條例所
    定更生或清算程序，清理其債務，消費者債務清理條例第3
    條定有明文。又聲請更生或清算不合程式或不備其他要件者
    ，法院應以裁定駁回之，但其情形可以補正者，法院應定期
    間先命補正，復為同條例第8條所明定。次按，債務人與金
    融機構協商成立者，不得聲請更生或清算。但因不可歸責於
    己之事由，致履行顯有重大困難者，不在此限。本條例施行
    前，債務人依金融主管機關協調成立之中華民國銀行公會會
    員辦理消費金融案件無擔保債務協商機制與金融機構成立之
    協商，準用前項之規定。消費者債務清理條例第151條第5、
    6項分別定有明文。謂債務人於消費者債務清理條例施行前
    ，依金融主管機關協調成立之中華民國銀行公會會員辦理消
    費金融案件無擔保債務協商機制協商成立，除受同條第5、6
    項所定須有「因不可歸責於己之事由，致履行原協商顯有重
    大困難」之限制，而始得向法院聲請更生或清算外，惟仍須
    具備「不能清償債務」或「不能清償債務之虞」之要件，法
    院始得裁定准予更生或清算。次按，更生之聲請應本其為一
    最後手段性之立法意旨，僅在其不能清償債務或有不能清償
    之虞而陷於經濟上之困境時始准許，以避免惡意圖謀減免債
    務之情形發生，倘如認協商方案仍有其他不適當情形，仍應
    再循協商途徑謀求解決，合先敘明。
三、經查，本件抗告人主張其有3 筆資產管理公司之債權漏未列
    計於債權人清冊，原審裁定未予審酌，另最大債權銀行中國
    信託銀行所提出之175 期協商方案，償還年限已逾抗告人之
    法定退休年齡達6 年餘，是抗告人實有不能清償之事實，原
    審裁定，實有未洽，是抗告人應符聲請更生之要件等語。然
    從抗告人之抗告狀所提出之財團法人金融聯合徵信中心當事
    人綜合信用報告影本及其於原審所提出之債權人清冊互核以
    觀之，抗告人於原審聲請更生時，實未將上開3 筆資產管理
    公司債權列入債權人清冊，抗告人亦未對此爭執，且上開3
    筆債權總計金額應為873,000 元（80,000＋293,000 ＋500,
    000 ＝873,000 ），抗告人似有誤算，先予敘明。另揆諸前
    開說明，本件仍須實質審查抗告人現是否有客觀上不能清償
    債務或不能清償之虞情形存在，從而，本件抗告人於薪資收
    入扣除生活必要費用後，抗告人每月實際上尚有餘裕可資運
    用，非謂已達不能清償或不能清償之虞而得進入最後手段性
    之更生程序情況，核與原審裁定駁回結果並無二致，倘抗告
    人如認協商之金額或期數履行仍有不便，均仍應再循協商途
    徑謀求解決，抗告人請求應予廢棄改判准予更生裁定云云，
    為無理由，應予駁回。
四、據上論結，本件抗告為無理由，依消費者債務清理條例第11
    條第2項、第15條，民事訴訟法第495條之1第1項、第449條
    第1項、第95條、第78條，裁定如主文。
中    華    民    國    98    年    10    月    14    日
                民事鳳山分庭  審判長法    官  楊富強
                                    法    官  何悅芳
                                    法    官  林意芳
上為正本係照原本作成。
本裁定不得再抗告。
中    華    民    國    98    年    10    月    15    日
                                    書 記 官  陸艷娣


司法院資訊處製作；財團法人民間司法改革基金會備份。
